【裁判字號】    92,台上,6556
【裁判日期】    921120
【裁判案由】    貪污
【裁判全文】
最高法院刑事判決                              九十二年度台上字第六五五六號
    上  訴  人  甲○○
右上訴人因貪污案件，不服台灣高等法院台南分院中華民國九十二年九月二日第二審
判決（九十二年度上訴字第七六二號，起訴案號：台灣台南地方法院檢察署九十一年
度偵字第一二二八五號），提起上訴，本院判決如左：
    主  文
上訴駁回。
    理  由
按刑事訴訟法第三百七十七條規定，上訴於第三審法院，非以判決違背法令為理由，
不得為之。是提起第三審上訴，應以原判決違背法令為理由，係屬法定要件。如果上
訴理由狀並未依據卷內訴訟資料，具體指摘原判決不適用何種法則或如何適用不當，
或所指摘原判決違法情事，顯與法律規定得為第三審上訴理由之違法情形，不相適合
時，均應認其上訴為違背法律上之程式，予以駁回。本件上訴人甲○○上訴意旨略稱
：(一)、上訴人與攤販之金錢往來，確為借貸關係，上訴人言明若攤販於月底繳納租金
時，由上訴人代繳，以償還所借之款項。(二)、上訴人無前科，無犯罪之本意，挪用款
項確實不當，深表悔悟，但當時向地下錢莊借錢，遭暴力催討及恐嚇，在無力償還下
，恐家人生命、安全遭受威脅，才犯大錯，實屬無奈。(三)、上訴人所犯之罪並未造成
任何人生命、安全及財產損失，且已悔悟，原審量刑實屬過重云云。
惟查：證據之取捨、事實之認定，乃事實審法院職權行使之範圍，茍其證據之取捨及
事實之認定，不違背經驗法則與論理法則，即不容任意指摘為違法，而據為上訴第三
審之適法理由。原判決依據上訴人於法務部調查局台南縣調查站 (下稱台南縣調查站
) 詢問時、檢察官偵查中及原審時均自白有挪用所收取攤販王助雄等人租金及冷凍費
共新台幣 (下同) 三十二萬二千八百元；暨證人王助雄、陳忠波、王明進、陳漢士、
王振華、周清振在台南縣調查站及原審之供證，上訴人之父黃家馨及佳里果菜市場股
份有限公司 (下稱佳里果菜市場) 收費員王榮瑞在台南縣調查站之證述，並卷附佳里
果菜市場九十年及九十一年度固定攤位收入明細表、九十年及九十一年度冷凍庫收入
、上訴人收取租金及冷凍費後交予王明進等之佳里果菜市場收據共六紙、上訴人簽發
予陳漢士用以證明收取攤位租金及冷凍費之本票一紙、上訴人所書寫九十年一月至五
月份收取陳漢士等攤販之租金及冷凍費明細六紙等證據，綜合判斷，認定上訴人擔任
台南縣佳里鎮公所所屬佳里果菜市場經理，確有分別於九十年一月及九十年七月、八
月、九月間先後向王助雄等攤販收取攤位租金及冷凍費後，侵占三十二萬二千八百元
之犯行。因而撤銷第一審不當之判決，改判仍論處上訴人依據法令從事公務之人員，
連續侵占公有財物罪刑，已敘明所憑之證據及認定之理由。而以上訴人否認有侵占公
有財物犯行，辯稱伊非公務人員，伊雖將收取之攤位租金及冷凍費，拿去彌補投資餐
廳的虧損，但挪用前向攤販說要向他們借錢，如他們沒錢按月繳攤位租金或冷凍費時
，就由伊以所欠之債務來抵償租金，故未將收取款項交付佳里果菜市場，事發之後，
伊父已幫伊將挪用款項償還佳里果菜市場，伊是台南縣調查站調查本案時，主動前去
說明，應符合自首減刑云云，乃卸責之詞，不足採信，於理由內詳加說明及指駁。經
核所為論斷，均與卷內資料相符，從形式上觀察，並無認定事實不依證據或有何採證
違背經驗法則、論理法則等違法情形存在。而量刑之輕重，乃實體法上賦予事實審法
院得為自由裁量之事項，倘未逾越法定刑度，或濫用其權限，即不能任意指為違法。
原判決以上訴人於偵查中自白犯罪，且所得財物非鉅，嗣並繳交回補所侵占之款項，
認犯罪情狀非無可憫，乃依貪污治罪條例第八條第二項前段及刑法第五十九條規定遞
予減輕其刑，並說明審酌上訴人品行及智識程度，併身為公務人員不知廉節自取，嚴
重敗壞公務員清廉節操，惟犯後已償還全部侵占款項，顯見尚知所悔悟等一切情狀，
而量處上訴人有期徒刑二年十月，並褫奪公權四年，自已斟酌刑法第五十七條各款所
列情形，為其量刑之依據，且未逾法定刑度，即不得遽指為違法。至其餘上訴意旨所
執各詞，原判決已在理由內論斷綦詳，上訴意旨，徒就原判決已說明之事項，任意指
摘為違法，且為事實之爭執，顯與法律規定得為第三審上訴理由之違法情形，不相適
合。其上訴違背法律上之程式，應予駁回。
據上論結，應依刑事訴訟法第三百九十五條前段，判決如主文。
中      華      民      國    九十二    年     十一     月     二十     日
                              最高法院刑事第八庭
                                  審判長法官  陳  炳  煌
                                        法官  陳  世  雄
                                        法官  韓  金  秀
                                        法官  吳  信  銘
                                        法官  徐  文  亮
      右正本證明與原本無異
                                              書  記  官
中      華      民      國    九十二    年     十一     月    二十六    日


司法院資訊處製作；財團法人民間司法改革基金會備份。
